【裁判字號】    98,交上易,105
【裁判日期】    990708
【裁判案由】    過失傷害
【裁判全文】
臺灣高等法院高雄分院刑事判決       98年度交上易字第105號
上  訴  人
即  被  告  甲○○
輔 佐 人即
被告之配偶  丙○○
選任辯護人  程高雄律師
上列上訴人因過失傷害案件，不服臺灣高雄地方法院98年度交易
字第27號中華民國98年10月14日第一審判決（起訴案號：臺灣高
雄地方法院檢察署97年度偵字第11264 號），提起上訴，本院判
決如下：
    主  文
上訴駁回。
    事  實
一、甲○○考領有合格駕駛執照，於民國（下同）96年12月31日
    16時20分許，駕駛車牌號碼VD-2665 號自用小客貨車（下稱
    甲車），沿高雄縣美濃鎮○○路○段（雙向各2 線道，合計
    4 線道，下稱中興路）915 號房屋東側之無名巷（下稱前開
    無名巷，僅有1 線道，相較於中興路係屬支線道）由南往北
    方向行駛，行經前開無名巷與中興路交岔路口（無號誌）欲
    左轉至中興路由東往西方向車道時，本應注意汽車行駛至無
    號誌交岔路口之際，支線道車應暫停讓幹線道車先行，且轉
    彎車應讓直行車先行，而依當時天候晴、日間自然光線、柏
    油路面乾燥無缺陷，並無不能注意之情事，竟疏於注意，貿
    然駛入前開路口，且車頭部位並已逾越中興路915 號屋前路
    肩處所設置招牌（下稱前開招牌，係以與中興路車道行向直
    交之方式擺放）之北端延伸線，適有乙○○○騎乘車牌號碼
    606-CEV 號重型機車（下稱乙車），沿中興路由西往東方向
    慢車道直行，並於行經中興路915 號屋前之際，因未預期甲
    車竟會突然自前開招牌後方駛出，為避免乙、甲車碰撞，不
    得已乃緊急左閃駛入快車道，乙車左把手部位，因而與由吳
    佳珍（所涉過失傷害犯嫌不足，經檢察官為不起訴處分）所
    駕駛，適沿中興路由西往東方向快車道直行之車牌號碼E8-5
    907 號自用小客車（下稱丙車）右後照鏡等部位發生擦撞，
    乙○○○所騎乘之乙車遂失控擦撞地面後倒地，乙○○○因
    此受有頭部外傷併顱內出血、頭部外傷致兩眼左側上方四之
    一之視野缺損，及頭部外傷術後併顱骨缺損等傷害。
二、案經乙○○○訴由高雄縣政府警察局旗山分局報請臺灣高雄
    地方法院檢察署檢察官偵查起訴。
    理  由
一、證據能力：
    按被告以外之人（包括證人、鑑定人、告訴人、被害人及共
    同被告等）於審判外之陳述雖不符刑事訴訟法第159 條之1
    至之4 等4 條之規定，而經當事人於審判程序同意作為證據
    ，法院審酌該言詞陳述或書面陳述作成時之情況，認為適當
    者，亦得為證據；當事人、代理人或辯護人於法院調查證據
    時，知有刑事訴訟法第159 條第1 項不得為證據之情形，而
    未於言詞辯論終結前聲明異議者，視為有前項之同意，同法
    第159 條之5 定有明文。本判決所引用之證據資料，其中係
    屬傳聞證據部分，檢察官及被告、辯護人均未於言詞辯論終
    結前聲請異議，本院審酌各該言詞陳述或書面陳述之作成，
    並無不法或不當之情形，依刑事訴訟法第159 條之5 第2 項
    規定，有證據能力。
二、訊據上訴人即被告甲○○（下簡稱被告）固供稱於前開時間
    、地點，駕駛甲車行經前開無名巷而擬於前開路口左轉一情
    ，另對乙、丙車於前開時點在同一路口發生擦撞，且告訴人
    乙○○○因而受傷各節，也不爭執；惟矢口否認有上開過失
    傷害犯行，辯稱：我當時是將甲車暫停在路口前方，我確認
    中興路有無來車，我並未將甲車車頭駛入路口，更未逾越前
    開招牌之北端延伸線，我的駕駛行為並無任何疏失，且乙、
    丙車發生擦撞也與我無關云云。經查：
(一)、被告於96年12月31日16時20分許，駕駛甲車沿前開無名巷由
    南往北方向行駛，並擬於前開路口左轉至中興路由東往西方
    向車道續行；而乙○○○原騎乘乙車在中興路由西往東方向
    慢車道直行、吳佳珍駕駛丙車行駛在中興路同向快車道，均
    約於該時點行經前開路口，並在該路口附近發生擦撞，至車
    損則分別在左把手、右後照鏡等部位，且乙○○○於乙、丙
    車擦撞後人車倒地，受有頭部外傷併顱內出血、頭部外傷致
    兩眼左側上方四之一之視野缺損，及頭部外傷術後併顱骨缺
    損等傷害；又中興路915 號屋前設有前開招牌乙面，而該招
    牌係以與中興路車道行向直交之方式，坐落在中興路之路肩
    各情，為被告所不爭執，並經證人乙○○○（原審98年度交
    易字第27號卷，原審三卷第38至40頁）、證人吳佳珍（臺灣
    高雄地方法院檢察署97年度偵字第11264 號卷，下稱偵一卷
    第28頁；原審三卷第43至44頁）、證人即在場目擊者劉傑潁
    （偵一卷第20至21頁、第28頁；原審三卷第40至42頁）分別
    證述明確，且有道路交通事故現場圖（警卷第15頁）、道路
    交通事故調查報告表（一）、（二）（警卷第16至17頁）、
    事故現場及車損照片（警卷第18至19頁；臺灣高雄地方法院
    檢察署97年度他字第981 號卷，偵二卷第9 至10頁；原審97
    年度審交簡字第3830號卷，原審一卷第9 至10頁）、財團法
    人義大醫院診斷證明書等件（警卷第20頁；偵二卷第16頁）
    、交通部公路總局第三區養護工程處甲仙工務段98年8 月20
    日三工甲字第0980306212號函（原審三卷第24至25頁）在卷
    足稽，自均堪認定。
(二)、依前開道路交通事故現場圖（警卷第15頁）所顯示：乙車刮
    地痕乃分布在中興路由西往東方向快車道，且該刮地痕之起
    始、末端位置，距離劃分快、慢車道之車道線，分別為0.7
    、0.4 公尺寬一情，足認乙、丙車之擦撞位置，乃在中興路
    由西往東方向快車道處。佐諸證人即告訴人乙○○○（原審
    三卷第38、39頁反面）、證人吳佳珍（偵一卷第28頁；原審
    三卷第43頁）、證人劉傑穎（原審三卷第42頁）俱一致證稱
    ：乙車左偏（左閃）後即呈現不穩狀態而與丙車發生擦撞等
    語；而有如上述，乙、丙車原分別行駛在中興路由西往東方
    向慢、快車道各情，則乙車應係突然自慢車道左偏駛入快車
    道，致與丙車發生擦撞甚明。又乙車之刮地痕起點，係在距
    無名巷巷口東向6.1 公尺之快車道上，此乃因乙車及丙車均
    在行駛中，且乙車因突遇上開偶發狀況，瞬間為閃避甲車而
    致此，被告就此辯稱：如告訴人為閃避被告之車頭，駛入慢
    車道即可，不必閃避進入快車道云云，自不足採。至於證人
    丙○○於警詢中證稱：係行駛在快車道之丙車於行經前開路
    口後突然右偏侵入乙車所行駛之慢車道，方致該二車發生擦
    撞云云（警卷第13頁），係迴護被告之詞。
(三)、證人乙○○○於原審審理中證稱：「（你行經路口…之前，
    你是不是覺得如果不採取左閃措施就會撞到車子？）對，而
    且我是臨時發現就臨時左閃」等語（原審三卷第40頁）；另
    證人吳佳珍於原審審理中證稱：在丙車突然偏入我所行駛之
    車道前，我並未發現同向行駛在前方之機車有搖搖晃晃之異
    常駕駛情事等語（原審三卷第44頁）；又證人劉傑穎於原審
    審理中證稱：「我有看到機車要閃那部藍色車子…」、「（
    當時那台藍色車子是屬於引擎發動狀態？）應該是，看它要
    過馬路。那台機車倒了之後那台藍色汽車就左轉過來對向」
    、「我看到機車時她剛好已經接近到汽車的車頭，…她不穩
    偏到快車道，擦撞到快車道的車子」等語（原審三卷第41至
    42頁），查證人劉傑穎當時所站的位置，係在對向路邊距離
    該無名巷口約26.2公尺，此經本院勘驗屬實（見本院卷第95
    頁、第96頁勘驗筆錄），且當時（16時20分許）天候晴、日
    間自然光線，以此距離應可看清楚上開證述情節而可採信。
    衡情在正常行駛於慢車道之情況下，茍非右前方或右方突有
    事先無從預期之人車以相當之速度衝出，且該人車衝出地點
    與駕駛者距離迫近，致駕駛者已無從藉由煞車措施避免碰撞
    ，一般駕駛者焉有在未確認左方有無車輛及左後方有無來車
    前，即左閃駛入快車道，陷自己於可能遭受較高速車輛擦、
    追撞高度危險之理？足見證人乙○○○首開陳述內容係屬實
    在，被告徒以證人乙○○○就案發經過之細節陳述略有不同
    ，推論證人乙○○○於本案所述全屬子虛，要屬一己之見。
    足證甲車車頭位置乃逾越前開招牌之北端延伸線而顯已進入
    前開路口（指中興路「路緣」延伸線及前開無名巷「路緣」
    延伸線所框出之範圍），且乙○○○也係在欠缺預期下，突
    見甲車自前開招牌後方駛出，不得已採取左閃措施致與丙車
    發生擦撞無訛。質言之，乙、丙車之所以發生擦撞，乃歸因
    於被告行經前開路口時，貿然將甲車駛入前開路口且車頭部
    位並已逾越前開招牌之駕駛行為，斷不因乙車採取左閃措施
    而順利防免與甲車互碰後，即謂本案乙、丙車之擦撞事故與
    甲車無關。被告辯稱其係將甲車暫停在前開招牌北端延伸線
    之後方而尚未進入路口，是以其與乙、丙車擦撞之事無涉云
    云，及證人丙○○附和被告辯解所證稱：被告並未將甲車駛
    出中興路之路面云云（警卷第13頁），均非事實，不足採信
    。
(四)、又上開無名巷寬度雖僅3.6 公尺（見本院卷第96頁，警方補
    正之現場圖），且據被告陳稱其在張掙揮施工之處所距離行
    駛至中興路一段之距離僅約28公尺等情（見本院卷第6 頁被
    告之上訴理由狀）。準此，被告之小客貨車，當時固無法高
    速行駛，但因被告之小客貨車車頭突然冒出，致告訴人騎乘
    之機車（即乙車）為閃避被告之小客貨車，而與丙車擦撞，
    此與被告當時是否高速行駛無關，而係被告之小客貨車駛入
    中興路口左轉時，有無注意左右來車，支線道應暫停讓幹道
    線先行，轉彎車應讓直行車先行之問題，是被告亦難執此而
    為有利之辯解。
(五)、又證人吳佳珍於原審證稱：在兩車突然偏入我所行駛之車道
    前，我並未發現同向行駛在前之機車搖搖晃晃之異常駕駛之
    情事等語，且於偵查中陳稱：不知那邊有無巷子；機車偏出
    來之處，有無廣告看板，沒印象；發生車禍前，我的前方機
    車旁邊，印象中有一台藍色車子，但不確定是開的或停著等
    情。惟其同時陳稱：我開車時一般只專注於前方快車道之情
    形，不會看旁邊等語（原審三卷第43頁反面），則證人吳佳
    珍關於此部分之陳述，亦不足為被告有利之證據。
(六)、又被告及證人丙○○於警詢均陳稱：本件車禍當時，被告之
    車上載有老婆丙○○，被告的車要起步前，丙○○跟被告說
    右前方發生車禍，被告才注意到有一位婦人倒在路上等情（
    見警卷第6 頁、第7 頁、第12頁、第13頁），但被告於原審
    卻改稱：伊因左邊看不清楚，所以請丙○○下車幫伊指揮，
    丙○○指揮後，被告才將車開出去等情（見原審卷第49頁背
    面、第50頁正面），被告先後供述情節不一，益證被告上開
    所辯，均係事後卸責之詞。
(七)、另臺灣省高屏澎車輛行車事故鑑定委員會第970274號鑑定意
    見，雖認定乙○○○駕駛重機車變換車道未注意安全距離為
    肇事原因等語（見偵卷第6 、7 頁），此項鑑定意見，並未
    針對被告有無肇事原因而為鑑定，且未考慮乙○○○之重機
    車所以變換車道之原因，故其鑑定意見為本院所不採。嗣臺
    灣省車輛行車事故覆議鑑定委員會97年7 月10日覆議字第09
    76202632號函則以：本案因肇事後現場已移動，無法釐清陳
    車於巷口停置位置為何（究係有無影響陳曾車之通行不明）
    ，且依卷附相關跡證資料，二車確切碰撞地點位置不明，難
    以研判陳曾車及吳車相對行駛動態，故跡證不全，肇事實情
    不明，而未予覆議（見偵卷第15頁），併此敘明。
(八)、衡情在車禍事故發生後，為規避自己責任等，故而移動車輛
    ，事所恆有。是證人張掙揮於原審審理中證稱：車禍事故發
    生後，我在屋內聽到有人喊「車禍」，就跑出屋外查看，當
    時甲車停在前開招牌旁，車頭位置並未超過該招牌北端延伸
    線等語（原審三卷第45頁），縱屬實在，亦不足為被告有利
    之證據。
(九)、按汽車行至無號誌之交岔路口，支線道車應暫停讓幹線道車
    先行，轉彎車應暫停讓直行車先行，道路交通安全規則第10
    2 條第1 項第2 款定有明文。而依卷附道路交通事故調查報
    告表（一）（警卷第16頁）所載，本案車禍事故發生當時天
    候晴、日間自然光線、柏油路面乾燥無缺陷，並無不能注意
    之情事，被告竟疏未注意前開規定，貿然將甲車駛入前開路
    口，且車頭部位並已逾越前開招牌北端延伸線，導致本案車
    禍事故之發生，被告駕車行為自顯具疏未依規定停讓幹線道
    直行車先行之過失。
(十)、告訴人因乙、丙車之擦撞事故，受有頭部外傷併顱內出血、
    頭部外傷致兩眼左側上方四之一之視野缺損，及頭部外傷術
    後併顱骨缺損等傷害，而乙、丙車之所以發生擦撞，又係導
    因於被告行經前開路口未依規定停讓幹線道直行車先行之駕
    車過失，俱如前述，則被告之過失駕車行為與告訴人之受傷
    結果間，具有相當因果關係，應堪認定。
(十一)、綜上所述，本案事證明確，被告之過失傷害犯行，堪以認定
    。
三、核被告所為，係犯刑法第284 條第1 項之過失傷害罪。
四、原審以被告罪證明確，適用刑法第284 條第1 項、第41條第
    1 項前段，刑法施行法第1 條之1 之規定，審酌被告因駕車
    疏失釀致乙○○○身體多處受傷，且迄未賠償乙○○○，惟
    念被告罹有中度精神障礙，且前無任何刑案紀錄，被告之智
    識程度、違反義務程度，及其他一切情狀，量處有期徒刑4
    月，如易科罰金，以新臺幣1,000 元折算1 日；並認檢察官
    求處被告有期徒刑6 月，如易科罰金，以3,000 元折算1 日
    之意見，尚嫌過重。原審認事用法核無違誤，量刑亦稱妥適
    ，被告上訴意旨仍否認犯罪而指摘原判決不當，為無理由，
    應予駁回。
據上論斷，應依刑事訴訟法第368 條，判決如主文。
本案經檢察官陳宗吟到庭執行職務。
中    華    民    國    99    年    7     月    8    日
              刑事第六庭    審判長法  官  王憲義
                                  法  官  簡志瑩
                                  法  官  邱永貴
以上正本證明與原本無異。
不得上訴。
中    華    民    國    99    年    7     月    9    日
                                  書記官  鄭翠芬
附錄本判決論罪科刑法條：
刑法第284 條第1 項
因過失傷害人者，處6 月以下有期徒刑、拘役或500 元以下罰金
，致重傷者，處1 年以下有期徒刑、拘役或500 元以下罰金。

司法院資訊處製作；財團法人民間司法改革基金會備份。
